臺灣彰化地方法院刑事判決             100年度易字第989號
公  訴  人  臺灣彰化地方法院檢察署檢察官
被      告  李聰賢
上列被告因違反毒品危害防制條例案件，經檢察官提起公訴（10
0 年度毒偵字第1491、1575號），有刑事訴訟法第273 條之1 第
1項 之情形，本院改依簡式審判程序審理判決如下：
    主  文
李聰賢施用第二級毒品，累犯，處有期徒刑陸月，如易科罰金，
以新臺幣壹仟元折算壹日，扣案之甲基安非他命吸食器支、塑
膠鏟管肆支，均沒收之。
    事  實
一、李聰賢前於民國（下同）91年間，因施用第一、二級毒品案
    件，經本院以91年度毒聲字第1476號裁定送觀察、勒戒，因
    認有繼續施用毒品傾向，再經本院以91年度毒聲字第2001號
    裁定送強制戒治1 年，於92年8 月12日執行完畢釋放；又於
    前開強制戒治執行完畢釋放後5 年內之93年間，因施用第二
    級毒品案件，經本院以93年度彰簡字第704 號判決，判處有
    期徒刑5 月，如易科罰金，以銀元3 佰元折算1 日確定（第
    一案）。另於94年間，因詐欺案件，經本院以95年度易緝字
    第53號判決，判處有期徒刑1 年確定（第二案）；並於同年
    間，因施用第一、二級毒品案件，經本院以94年度訴字第12
    39號判決判處有期徒刑7 月、6 月，應執行有期徒刑1 年，
    嗣經上訴，由臺灣高等法院臺中分院以95年度上訴字第20號
    判決駁回上訴確定（第三案）；並於95年間，因施用第一、
    二級毒品案件，經臺灣桃園地方法院以96年度訴字第364 號
    判決，判處有期徒刑8 月、7 月，應執行有期徒刑1 年2 月
    確定（第四案）；上開第一至四案之各罪，嗣經臺灣桃園地
    方法院以97年度聲減字第4 號裁定減刑，並就第一案、第二
    案減刑後之刑定應執行刑有期徒刑8 月確定，第三案各罪減
    刑後之刑定應執行刑有期徒刑6 月確定，第四案各罪減刑後
    之刑定應執行刑有期徒刑7 月確定，上開第一至四案接續執
    行，業於97年5 月7 日縮刑期滿執行完畢。詎其仍不知悔改
    ，復基於施用第二級毒品甲基安非他命之犯意，於100 年7
    月6 日上午8 時許，在其位於彰化縣花壇鄉灣東村隴西二巷
    133 號住處，以將第二級毒品甲基安非他命置入玻璃管內，
    以火燒烤後吸食其煙之方式，施用第二級毒品甲基安非他命
    1 次。嗣於100 年7 月7 日上午7 時許，在其上開住所，為
    警持本院核發之搜索票執行搜索查獲，並扣得甲基安非他命
    吸食器3 支、塑膠鏟管4 支，經徵其同意採集尿液送驗後，
    結果呈甲基安非他命陽性反應，始查悉上情。
二、案經彰化縣警察局彰化分局報請臺灣彰化地方法院檢察署檢
    察官偵查起訴。
    理  由
一、本案被告所犯係屬刑事訴訟法第376 條第1 款所列之最重本
    刑為3 年以下有期徒刑、拘役或專科罰金之罪，本院爰依同
    法第284 條之1 之規定行獨任審判。又被告李聰賢所犯係死
    刑、無期徒刑、最輕本刑為3 年以上有期徒刑以外之罪，其
    於準備程序中就被訴事實為有罪之陳述，經告知被告簡式審
    判程序之旨，並聽取公訴人及被告之意見後，本院認為適宜
    而改以簡式審判程序審理，合先敘明。
二、上揭事實，業據被告李聰賢於警詢、偵訊及本院審理時均坦
    承不諱，且其於100 年7 月7 日為警查獲時所採取之尿液，
    經送鑑驗結果，確呈甲基安非他命陽性反應，此有彰化縣警
    察局彰化分局委託檢驗尿液代號與真實姓名對照認證單、去
    氧核糖核酸以外案件接受尿液採樣同意書、詮昕科技股份有
    限公司100 年7 月18日報告編號00000000號濫用藥物尿液檢
    驗報告各1 紙附卷可稽，復有扣案之甲基安非他命吸食器3
    支、塑膠鏟管4 支可資佐證，應認被告之自白確與事實相符
    ，堪以採信。
三、按依毒品危害防制條例所為關於聲請觀察、勒戒或強制戒治
    之裁定，涉及拘束人身自由之保安處分，係有關實體事項而
    與實體判決具同等效力，於確定後，得以其違背法令為由，
    提起非常上訴。又施用第一、二級毒品為犯罪行為，毒品危
    害防制條例第10條定有處罰明文。故施用第一、二級毒品者
    ，依前揭規定本應科以刑罰，惟基於刑事政策，對合於一定
    條件之施用者，則依同條例第20條、第23條之規定，施以觀
    察、勒戒或強制戒治之保安處分。再毒品危害防制條例於民
    國92年7月9日修正公布，自93年1月9日施行，刪除二犯及三
    犯之規定，一改修法前繁雜之處遇程序，並認施用毒品者係
    屬病患性犯人，以觀察、勒戒戒除其身癮，並以強制戒治去
    除其心癮。其中第20條、第23條將施用毒品之刑事處遇程序
    ，區分為「初犯」及「五年內再犯」、「五年後再犯」。依
    其立法理由之說明：「初犯」，經觀察、勒戒或強制戒治後
    ，應為不起訴處分或不付審理之裁定；經觀察、勒戒或強制
    戒治執行完畢釋放後，「五年內再犯」者，因其再犯率甚高
    ，原實施之觀察、勒戒及強制戒治既已無法收其實效，爰依
    法追訴或裁定交付審理。至觀察、勒戒或強制戒治執行完畢
    釋放後，「五年後再犯」者，前所實施之觀察、勒戒或強制
    戒治已足以遮斷其施用毒品之毒癮，為期自新及協助其斷除
    毒癮，仍適用「初犯」規定，先經觀察、勒戒或強制戒治之
    程序。從而依該次修正後之規定，僅限於「初犯」及「五年
    後再犯」二種情形，始應先經觀察、勒戒或強制戒治之程序
    。倘被告前於五年內已再犯，縱其第三次（或第三次以上）
    再度施用毒品之時間，在初犯或前次再犯經觀察、勒戒或強
    制戒治執行完畢釋放五年以後，已不合於「五年後再犯」之
    規定，且因前已於「五年內再犯」，顯見其再犯率甚高，原
    實施觀察、勒戒或強制戒治，已無法收其實效，即應依該條
    例第10條處罰，不因其再犯之處遇僅受觀察、勒戒之執行，
    未經起訴處罰而有異（參照最高法院97年度第5 次刑事庭會
    議決議及97年度臺非字第406 號判決）。查本件被告李聰賢
    前於91年間，因施用第一、二級毒品案件，經本院以91年度
    毒聲字第1476號裁定送觀察、勒戒，因認有繼續施用毒品傾
    向，再經本院以91年度毒聲字第2001號裁定送強制戒治1 年
    ，於92年8 月12日執行完畢釋放；又於前開強制戒治執行完
    畢釋放後5 年內之93年間，因施用第二級毒品案件，經本院
    以93年度彰簡字第704 號判決，判處有期徒刑5 月，如易科
    罰金，以銀元3 佰元折算1 日確定等情，此有臺灣高等法院
    被告前案紀錄表在卷可稽，被告前既曾因施用毒品案件，經
    強制戒治執行完畢釋放後之5 年內，已再犯施用毒品罪，復
    於100 年7 月6 日上午8 時許，再犯施用第二級毒品甲基安
    非他命之犯行，揆諸前揭說明，即非屬毒品危害防制條例第
    20條第3 項所規定之「五年後再犯」之情形，且因前已於「
    五年內再犯」，即應依毒品危害防制條例第10條之規定處罰
    。綜上所述，本案事證明確，被告犯行洵堪認定，應予依法
    論科。
四、查甲基安非他命係毒品危害防制條例第2 條第2 項第2 款所
    稱之第二級毒品，依法不得持有、施用。核被告所為，係犯
    毒品危害防制條例第10條第2 項之施用第二級毒品罪。被告
    於施用前持有第二級毒品甲基安非他命之低度行為，為施用
    之高度行為所吸收，不另論罪。又查被告前於93年間，因施
    用第二級毒品案件，經本院以93年度彰簡字第704 號判決，
    判處有期徒刑5 月，如易科罰金，以銀元3 佰元折算1 日確
    定（第一案）；再於94年間，因詐欺案件，經本院以95年度
    易緝字第53號判決，判處有期徒刑1 年確定（第二案）；復
    於同年間，因施用第一、二級毒品案件，經本院以94年度訴
    字第1239號判決判處有期徒刑7 月、6 月，應執行有期徒刑
    1 年，嗣經上訴，由臺灣高等法院臺中分院以95年度上訴字
    第20號判決駁回上訴確定（第三案）；另於96年間，因施用
    第一、二級毒品案件，經臺灣桃園地方法院以96年度訴字第
    364 號判決，判處有期徒刑8 月、7 月，應執行有期徒刑1
    年2 月確定（第四案）；上開第一至四案之各罪，嗣經臺灣
    桃園地方法院以97年度聲減字第4 號裁定減刑，並就第一案
    、第二案減刑後之刑定應執行刑有期徒刑8 月確定，第三案
    各罪減刑後之刑定應執行刑有期徒刑6 月確定，第四案各罪
    減刑後之刑定應執行刑有期徒刑7 月確定，上開第一至四案
    接續執行，業於97年5 月7 日縮刑期滿執行完畢等情，有臺
    灣彰化地方法院檢察署刑案資料查註紀錄表、臺灣高等法院
    被告前科紀錄表各1 份在卷可稽，其於5 年內以故意再犯本
    件有期徒刑以上之罪，為累犯，應依刑法第47條第1 項之規
    定，加重其刑。爰審酌被告前即有施用毒品之前科，且曾因
    施用毒品而送強制戒治，仍未能戒除毒癮，竟再度施用毒品
    戕害自身健康，及其犯罪之動機、目的、所生危害及犯罪後
    尚知坦承犯行，態度良好等一切情狀，量處如主文所示之刑
    ，並諭知易科罰金之折算標準。扣案之甲基安非他命吸食器
    3 支、塑膠鏟管4 支，為被告所有供本件施用第二級毒品甲
    基安非他命所用之物，業據被告於本院審理時供陳在卷，爰
    依刑法第38條第1 項第2 款之規定，予已宣告沒收之。
五、據上論斷，應依刑事訴訟法第273 條之1 第1 項、第299 條
    第1 項前段，毒品危害防制條例第10條第2 項，刑法第11條
    前段、第47條第1 項、第41條第1 項前段、第38條第1 項第
    2 款，判決如主文。
六、如不服本判決，得於判決書送達之日起10日內，以書狀敘述
    理由，向本庭提出上訴。
本案經檢察官陳鼎文到庭執行職務。
中    華    民    國   100    年    10    月    13    日
                        刑事第六庭    法  官  黃齡玉
以上正本證明與原本無異。
如不服本判決應於收受判決後10日內向本院提出上訴書狀，並應
敘述具體理由；其未敘述上訴理由者，應於上訴期間屆滿後20日
內向本院補提理由書（均須按他造當事人之人數附繕本）「切勿
逕送上級法院」。
中    華    民    國   100    年    10    月    13    日
                                      書記官  李噯靜
附錄本案論罪科刑法條全文：
毒品危害防制條例第10條
施用第一級毒品者，處 6 月以上 5 年以下有期徒刑。
施用第二級毒品者，處 3 年以下有期徒刑。